【裁判字號】    99,親,62
【裁判日期】    991029
【裁判案由】    否認子女
【裁判全文】
臺灣臺南地方法院民事判決                99年度親字第62號
原      告  周文華
被      告  甲○○
兼前一人
法定代理人  徐國彰
上列當事人間請求否認子女事件，經本院於99年10月22日辯論終
結，判決如下：
    主      文
確認被告甲○○（男，民國○○○年○○月○○日生，身分證統
一編號：Ｚ000000000號）非原告周文華自被告徐國彰受胎所生
之婚生子。訴訟費用新臺幣仟元由被告負擔。
    事實及理由
甲、程序方面：
一、按原告於判決確定前，除被告已為本案之言詞辯論而應得其
    同意者外，得撤回訴之一部或全部；又訴經撤回者，視同未
    起訴，民事訴訟法第262條第1項、第263條第1項前段分別定
    有明文。又否認子女之訴，子女雖不能獨立以法律行為負義
    務，法律亦認其有訴訟能力，民事訴訟法第596條第2項明文
    準用同法第584條之規定。然為訴訟行為，以有意思能力為
    必要，若無意思能力，自無從為訴訟行為，仍應由其法定代
    理人代理之。本件原告於起訴時原以徐國彰、甲○○、甲
    ○○為被告，嗣於民國99年10月22日言詞辯論程序中以言詞
    向本院撤回對被告甲○○部分之訴，而被告甲○○係於96
    年11月24日出生，現未滿三歲，尚無意思能力，應由其法定
    代理人徐國彰代理之，甲○○之法定代理人徐國彰對於原告
    上開撤回部分表示同意（見本院99年10月22日言詞辯論筆錄
    ），是原告撤回對被告甲○○請求之部分，經核並無不合，
    自應准許。
乙、實體方面：
一、原告主張：緣原告周文華於86年2月24日與被告徐國彰結婚
    ，現在婚姻關係仍存續中，惟在95年間被告徐國彰無故離家
    且失去音訊。又原告在被告徐國彰離家期間，識得訴外人沈
    永芳，並與之同居，嗣於98年2月22日自沈永芳受胎產下被
    告甲○○。因原告受胎係在與被告徐國彰婚姻關係存續中，
    依法推定被告甲○○為原告與被告徐國彰之婚生子，惟被告
    甲○○實係原告自訴外人沈永芳受胎所生之子，並非被告徐
    國彰之親生子，原告為此爰依民法第1063條之規定，提起
    本件訴訟等語。並聲明：如主文所示。
二、被告則陳稱：認為遭原告背叛，希望連長女甲○○也一起做
    親子血源鑑定等語。
三、得心證之理由：
（一）本件原告主張原告與被告徐國彰於86年2月24日結婚，婚
      姻關係現仍存續中，原告並於98年2月22日產下被告甲○
      ○，惟因受胎期間係在原告與被告徐國彰婚姻關係存續中
        ，遂推定被告甲○○為原告與被告徐國彰之婚生子，惟
        被告甲○○實係原告與訴外人沈永芳所生之事實，為被
        告徐國彰所不爭執，並據原告提出戶籍謄本5件為證；
        另
      本件經函請國立成功大學醫學院附設醫院對於訴外人沈永
      芳與被告甲○○進行親子血緣鑑定，依據該醫院鑑定之結
      果為：「本系統所檢驗之DNA點位皆無法排除沈永芳（男
      ，民國○○年○○月○○日生，身分證字號：Ｚ000000000號）
      與甲○○（男，民國○○○年○○月○○日生，身分證字
      號：Ｚ000000000號）之血緣關係，其親子關係指數為
      00000000.468075，親子關係概率值為99.999993%」，亦
      有國立成功大學醫學院附設醫院99年9月28日成附醫婦產
      字第0990018608號函附成大醫院婦產部優生保健科血緣鑑
      定報告書1件在卷可稽，依上揭事證參互勾稽引證，足認
      被告甲○○確非原告自被告徐國彰受胎所生，是原告主張
      之事實堪信為真實。
（二）按從子女出生日回溯第一百八十一日起至第三百零二日止
      為受胎期間。復按妻之受胎，係在婚姻關係存續中者，推
      定其所生子女為婚生子女。前項推定，如夫妻之一方或子
      女能證明子女非為婚生子女者，得提起否認之訴，前項否
      認之訴，夫妻之一方自知悉該子女非為婚生子女，或子女
      自知悉其非為婚生子女之時起二年內為之，民法第1062條
      第1項、第1063條分別定有明文。又否認子女之訴，由妻
      起訴者，以夫及子女為共同被告，民事訴訴訟法第589條
      之1第1項後段亦有明文。查本件被告甲○○係98年2月22
      日出生，而原告與被告徐國彰之婚姻關係現今仍舊存續中
      ，復有戶籍謄本3件為證，則被告甲○○之受胎期間係在
      原告與被告徐國彰婚姻關係存續中，被告甲○○依法應推
      定為原告與被告徐國彰之婚生子。然實際上被告甲○○確
      非原告自被告徐國彰受胎而生，證據已詳如上述，且原告
      於99年5月7日提起本訴，亦未逾二年之法定期間。揆諸上
      開規定，原告請求確認被告甲○○非原告自被告徐國彰受
      胎所生之子，洵屬有據，應予淮許。
四、據上論結，本件原告之訴為有理由，依民事訴訟法78條、第
    85條第1項前段及第87條第1項，判決如主文。
中    華    民    國    99    年    10    月    29    日
                     家事法庭法官  謝瑞龍
上正本證明與原本無異
如對本判決不服須於裁定送達後20日內向本院提出上訴狀。
中    華    民    國    99    年    10    月    29    日
                           書記官  陳玉果

司法院資訊處製作；財團法人民間司法改革基金會備份。
